臺灣臺中地方法院刑事判決　　　　　　　96年度易字第4152號
公　訴　人　臺灣台中地方法院檢察署檢察官
被　　　告　甲○○
上列被告因詐欺案件，經檢察官提起公訴（96年度偵緝字第1985
號），被告於準備程序中，為有罪之陳述，並聽取當事人意見後
，本院合議庭裁定改以簡式審判程序判決如下：
    主    文
甲○○幫助意圖為自己不法之所有，以詐術使人將本人之物交付
，處有期徒刑肆月，如易科罰金，以新臺幣壹仟元折算壹日。減
為有期徒刑貳月，如易科罰金，以新臺幣壹仟元折算壹日。
    犯罪事實
一、甲○○可預見一般人收購金融帳戶使用常與財產犯罪密切相
    關，且取得他人存摺之目的在於收取贓物及掩飾犯行不易遭
    人追查，竟不顧他人所可能遭害之危險，仍以縱若有人持以
    犯罪亦無違反本意之不確定幫助犯意，於民國95年8月底，
    在台中縣神岡鄉○○路與豐洲路口萊爾富便利商店附近，將
    其所有在中國信託商業銀行豐原分行所開立00000000000000
    0號帳戶之存摺、提款卡（含密碼），以新台幣（下同）5千
    元之價格，出售予黃姓不知真實姓名之成年人犯罪集團成員
    使用。該犯罪集團成員取得上開帳戶後，即基於意圖為自己
    不法所有之犯意，於95年9月25日，打電話給乙○○表示要
    與之交朋友，隨即另一男性犯罪集團成員以電話通知乙○○
    應以ATM確認身份，乙○○不疑，依對方指示，至台南市○
    ○路31號之中國信託商業銀行存提款機操作，嗣發覺其存摺
    內之款項42000元竟匯入甲○○所有之前揭帳戶內，乙○○
    察覺有異報警處理，始知受騙，經警循線查獲上情。
二、案經乙○○訴由台中縣警察局豐原分局報請臺灣臺中地方法
    院檢察署檢察官偵查起訴。
    理      由
一、上揭犯罪事實，業據被告甲○○坦承不諱，被告於本院審理
    時坦承稱：「所言實在，我確實有賣帳戶，我賣一本，我於
    偵訊時我說遺失，是因為我怕，後來我才說實話，我確實有
    賣」，「是在九十五年八月底賣帳戶的，我交給對方帳戶、
    提款卡、密碼，對方是姓黃之成年男子，約二十八至三十五
    歲左右，一本帳戶賣五千元」等語，核與告訴人乙○○指訴
    情節相符，並有甲○○在中國信託商業銀行所開立帳戶基本
    資料、交易清單及乙○○匯款時之自動櫃員機現金提款交易
    明細表2紙附卷可參，嗣其所出售之上開帳戶，遭不詳年籍
    之男子充作向乙○○詐欺之用之事實，核與被害人乙○○於
    警詢時之指述情節相符，並有銀行開戶申請書、帳戶交易資
    料、及被害人乙○○之匯款收據等在卷可稽，足認被告之上
    開帳戶確係由詐欺集團使用作為向被害人詐欺取財及提領款
    項之用。另存摺、印章、提款卡及密碼等物，乃重要理財工
    具，若非被告主動交付給對被害人為詐騙之詐欺集團，並將
    密碼提供予該集團成員，雙方有容認詐欺集團以取得之存摺
    提取詐欺而得款項之合意，則詐欺集團費盡心思詐欺而得之
    款項，即可能隨時遭被告以掛失補發方式黑吃黑，致無法提
    領，是被告顯然將該存摺、提款卡、密碼等均由被告提供予
    詐騙集團無疑。綜上所述，均顯示被告對於人頭帳戶用於詐
    欺取財之犯罪手法，已有明確認識。
二、按刑法上之故意，分為直接故意（確定故意）與間接故意（
    不確定故意），行為人對於構成犯罪之事實，明知並有意使
    其發生者為直接故意。行為人對於構成犯罪之事實，預見其
    發生而其發生並不違背其本意者為間接故意；而間接故意與
    有認識的過失之區別，在於二者對構成犯罪之事實雖均預見
    其能發生，但前者對其發生並不違背其本意，後者則確信其
    不發生。且幫助犯之成立，以行為人主觀上認識被幫助者正
    欲從事犯罪或係正在從事犯罪，且該犯罪有既遂之可能，而
    其行為足以幫助他人實現構成要件者，即具有幫助故意，並
    不以行為人確知被幫助者係犯何罪名為必要。至於行為人在
    正犯實施犯罪前為幫助行為者，則構成事前幫助犯。又今日
    一般人至金融機關如銀行、郵局等開設帳戶使用，係極為方
    便容易且迅速之事，如有使用金融存款帳戶之正當用途，自
    以使用其本人或可信賴之親友申請之帳戶，最為便利安全，
    且若非具意圖以他人帳戶從事不法用途，並藉以逃避查緝，
    自無使用他人帳戶之理。是依一般人通常之知識、經驗，均
    應知任意提供自己帳戶予無信賴關係之他人使用，易致他人
    藉該帳戶取得不法犯罪所得，且欲以之隱匿帳戶內資金之實
    際取得人身分；衡諸情理，被告係成年人，對此自難諉為不
    知。而近年來詐欺取財之犯罪類型層出不窮，該等犯罪，多
    數均係利用他人帳戶作為詐欺所得財物之匯款帳戶，並經媒
    體廣為披載，被告縱使並不確知所提供之帳戶，係遭他人用
    以對被害人詐欺取財，亦無法確知取得帳戶之人係以何種方
    法於何時地為詐欺取財之具體內容，惟對於其所提供之上揭
    帳戶，將遭人作為詐欺取財犯行所得財物匯入及提領之工具
    使用，應有概括之認識，且可預見其發生，竟仍同意提供，
    顯對帳戶供他人取得不法犯罪所得之用，亦不違背被告本意
    ，即被告並非確信帳戶不至遭利用為犯罪之用，仍將帳戶提
    供他人，足認被告應具幫助犯罪之不確定故意。其自白與事
    實相符，被告犯行已洵堪認定。
三、查前揭真實姓名、年籍均不詳之詐欺集團成年人，基於意圖
    為自己不法所有之犯意，以上述之方式，使被害人陷於錯誤
    ，因而交付本人之財物，該詐欺集團成員所為，係犯刑法第
    三百三十九條第一項之詐欺取財罪，被告提供其於上開銀行
    所開設帳戶之存摺、晶片金融卡及密碼資料予詐欺集團成員
    作為詐欺取財所用，係基於幫助他人詐欺取財之不確定故意
    ，且所為屬詐欺取財罪構成要件以外之行為，核其所為則係
    犯修正前刑法第三十條第一項及刑法第三百三十九條第一項
    之幫助詐欺取財罪。被告幫助詐欺集團成員犯詐欺取財罪，
    為從犯，應依修正前刑法第三十條第二項之規定，按正犯之
    刑度，減輕其刑。爰審酌被告明知其所提供之帳戶將有可能
    遭人供做詐欺取財之工具，竟仍執意為之，非惟幫助詐騙者
    遂行詐財目的，同時使詐欺者得以隱匿其真實身分，減少遭
    查獲之風險，愈使其肆無忌憚，助長犯罪之猖獗，破壞社會
    秩序甚鉅，且考量本件被害人陷於錯誤因遭詐騙而匯入被告
    帳戶之金額，兼衡酌被告犯後坦承犯行，尚未賠償被害人，
    已有悔悟之心之犯後態度，其並請求從輕量刑等一切情狀，
    量處如主文所示之刑，並依刑法第四十一條第一項前段規定
    ，諭知易科罰金之折算標準。至被告所提供之前開銀行帳戶
    之存簿、晶片提款卡等物，雖係被告所有並供違犯本件犯罪
    所用之物，但均未據扣案，又無證據證明該等物件仍屬存在
    ，為免滋生日後執行困難，爰不併予諭知沒收。又被告犯罪
    時間係在民國九十六年四月二十四日以前，合於減刑條件，
    應依中華民國九十六年罪犯減刑條例第二條第一項第三款、
    第七條、第九條規定，並諭知減得之刑，及其易科罰金之折
    算標準。
據上論斷，依刑事訴訟法第二百七十三條之一第一項、第二百九
十九條第一項前段，刑法第三百三十九條第一項、刑法第三十條
第一項前段、第二項、刑法第四十一條第一項前段，刑法施行法
第一之一條，中華民國九十六年罪犯減刑條例第二條第一項第三
款、第七條、第九條，判決如主文。
本案經檢察官陳俊茂到庭執行職務。
中　　華　　民　　國　九十六　年  十二    月   二十   日
                  刑事第三庭  法  官  黃松竹
上正本證明與原本無異。
如不服本判決，應於送達後十日內向本院提出上訴狀（須附繕本
），上訴於臺灣高等法院臺中分院。
上訴書如未敘述理由，應於上訴期間屆滿後20日內補提理由書於
本院。
                              書記官  董美惠
中　　華　　民　　國  九十六  年  十二    月   二十 　日
附錄論罪科刑法條
刑法第三百三十九條第一項：意圖為自己或第三人不法之所有，
以詐術使人將本人或第三人之物交付者，處五年以下有期徒刑、
拘役或科或併科一千元以下罰金。
